【裁判字號】    88,易,2372
【裁判日期】    890616
【裁判案由】    贓物
【裁判全文】
臺灣高雄地方法院刑事判決                        八十八年度易字第二三七二號
    公  訴  人  臺灣高雄地方法院檢察署檢察官
    被      告  丙○○
右列被告因贓物案件，經檢察官提起公訴（八十七年度偵字第二二九七六號），本院
判決如左：
    主  文
丙○○無罪。
    理  由
一、公訴意旨略以被告丙○○於民國八十六年七月間，明知不詳姓名之人所交付之一
    千西西藍色自用小貨車，並無車牌及證件，係來源不明之贓物，仍予收受，並於
    同年八月初經甲○○（已審結）之介紹，以二萬二千元之價格賣給潘鳳生（已審
    結），因認被告涉有刑法第三百四十九條第一項收受贓物罪嫌等語。
二、按犯罪事實應依證據認定之，無證據不得推定其犯罪事實；又不能證明被告犯罪
    者，應諭知無罪之判決；刑事訴訟法第一百五十四條、第三百零一條第一項分別
    定有明文。又犯罪事實之認定，應憑真實之證據，倘證據是否真實尚欠明確，自
    難以擬制推測之方法，為其判斷之基礎；而認定犯罪事實之證據係指足以認定被
    告確有犯罪行為之積極證據而言，該項證據自須適合於被告犯罪事實之認定，始
    得採為斷罪資料，最高法院五十三年著有臺上字第六五六號、二十九年上字第三
    一０五號判例。且刑事訴訟上證明之資料，無論其為直接或間接證據，均須達於
    通常一般之人均不致有所懷疑，而得確信其為真實之程度，始得據為有罪之認定
    ，若其關於被告是否犯罪之證明未能達此程度，而有合理懷疑之存在，致使無從
    形成有罪之確信，根據「罪證有疑，利於被告」之證據法則，即不得遽為不利被
    告之認定，亦有最高法院七十六年度臺上字第四九八六號判例可稽。其以情況證
    據（即間接證據）斷罪時，尤須基於該證據在直接關係上所可證明之他項情況事
    實，本乎推理作用足以確證被告有罪，方為合法，不得徒憑主觀上之推想，將一
    般經驗上有利被告之其他合理情況逕予排除，此觀諸最高法院三十二年上字第六
    十七號判例意旨亦甚彰明。
三、公訴人認被告丙○○涉有刑法第三百四十九條第一項收受贓物罪嫌，無非係以證
    人甲○○及乙○○之證述為據，訊之被告於偵訊及本院審理時均堅決否認有上揭
    犯行，辯稱：伊未有將車放置於甲○○住處，亦未授權出賣何車輛予潘鳳生，伊
    父親有一台藍色一千西西小貨車，伊曾經開至甲○○處等語，經查：
    （一）證人甲○○在本院八十七年度易字第一二八九號贓物一案八十七年三月四
          日調查程序中明確供述其未介入被告與潘鳳生間車子買賣的車，當時係其
          同學朱輝鳳建議被告將車子停放在其住處借其使用等語，復於該案又稱其
          將賣車之價金二萬二千元於八十六年八、九月交給被告，經法官告稱被告
          於該期間係於監獄服刑，嗣後又改口稱係於八十六年六月間將錢交給被告
          並有證人劉文忠及乙○○目擊，並稱係以電話號碼0000000號與被
          告聯絡，另證人乙○○於該案亦作證稱係八十六年四、五月間看見被告開
          一輛藍色自小貨車找甲○○，復於本院審理時又證稱係八十六年七、八月
          時有見到被告開藍色小貨車找甲○○等語，惟查，該車係劉春成於八十六
          年七月一日下午五時許，在高雄縣大寮鄉○○路三巷口失竊之事實，此有
          本院借閱八十七年度易字第一二八九號甲○○贓物一案卷宗核閱屬實，是
          以，證人甲○○係八十六年六月將賣得該車之價金及證人乙○○證述於八
          十六年四、五月看見被告開該贓車至甲○○處，顯然不實。雖事後復彌稱
          係八十六年八、九月看見被告開車至甲○○處，惟上開證人之證述前後顯
          有差距。
    （二）又甲○○聲稱朱輝鳳、劉文忠知悉被告有將贓車交付甲○○，卻始終無法
          提供上開證人之年籍資料供傳訊到庭作證，而證人乙○○亦於本院證稱末
          看見甲○○有將錢交付被告，而潘鳳生亦於八十七年易字第一八一六號贓
          物一案自始至終均供稱未與被告為該贓車之買賣交易，皆係向甲○○購買
          ，價金亦係交付予甲○○，根本不認識被告等語，並經本院調閱八十七年
          度易字第一八一六號潘鳳生贓物案卷宗核閱屬實，是以，甲○○證述係潘
          鳳生向被告談論買賣該車之事，即非可採。
    （三）而證人乙○○於本案偵訊中證述：「當初是二個人開二台車去，有蓬的車
          子是有牌，沒蓬的車子是沒牌，我過來的時，他們已將車子停好，不知鍾
          文健開的是哪一台車子」等語（見偵查卷第三十六頁反面），是以，證人
          乙○○是否確有看見被告駕駛該贓車前來，已非無疑。
    （四）證人甲○○所稱係以電話號碼0000000號與被告聯絡，經本院函查
          中華電信股份有限公司該用戶為邱國源並非被告，此有中華電信股份有限
          公司台灣南區電信分公司函一紙在卷足憑，另被告父親確有一台車牌號碼
          為Ｆ７─三０九五號一千西西藍色有蓬小貨車一輛，此有交通部公路局高
          雄區監理所函一紙在卷可憑，是以，被告所辯有駕駛一輛其父親所有一千
          西西藍色小貨車至甲○○住處，應非子虛。
四、綜上所述，尚難證明被告有將該贓車交付甲○○並轉賣給潘鳳生，是以，自不得
    以證人甲○○及乙○○有瑕疵之證詞，而認定被告有收受該贓車之犯行，此外復
    查無其他積極之證據足認被告有公訴人所指之收受贓物犯行，揆諸上開意旨，自
    應依法為無罪之諭知。
據上論斷，應依刑事訴訟法第三百零一條第一項，判決如主文。
中      華      民      國    八十九    年       六      月    十六     日
                                  臺灣高雄地方法院刑事第二庭
                                      法  官  廖  建  瑜
右正本證明與原本無異。
如不服本判決，應於判決送達後十日內，向本院提出上訴狀。
                                      書記官  歐  文  政
中    華民    國      八十九      年      六      月      二十      日


司法院資訊處製作；財團法人民間司法改革基金會備份。
